【裁判字號】    99,易,1233
【裁判日期】    990813
【裁判案由】    詐欺
【裁判全文】
臺灣高雄地方法院刑事判決              99年度易字第1233號
公  訴  人  臺灣高雄地方法院檢察署檢察官
被      告  丙○○
上列被告因詐欺案件，經檢察官提起公訴（98年度偵字第 34723
號、98年度偵字第34945 號、98年度偵字第34946 號、99年度偵
字第4480號），本院判決如下：
    主  文
丙○○幫助犯詐欺取財罪，處有期徒刑參月，如易科罰金，以新
臺幣壹仟元折算壹日；又幫助犯詐欺取財罪，處有期徒刑參月，
如易科罰金，以新臺幣壹仟元折算壹日。應執行有期徒刑伍月，
如易科罰金，以新臺幣壹仟元折算壹日
    事  實
一、丙○○明知國內社會上層出不窮之詐騙集團或不法份子為掩
    飾其不法行徑，隱匿其不法所得，避免執法人員之追究及處
    罰，常蒐購並使用他人帳戶進行存、提款與轉帳等行為，在
    客觀上可以預見一般取得他人帳戶使用之行徑，常與行財產
    犯罪所需有密切關聯，竟以縱有人持其存款帳戶作為詐騙之
    犯罪工具，亦不違其本意之各別幫助詐欺取財犯意，分別為
    下列幫助詐欺取財犯行：
（一）於98年9 月7 日或8 日某時許，在高雄市○○路與和平路
      口之「金礦咖啡店」，將其向不知情之友人夏文修借用、
      由夏文修所開立之陽信銀行建國分行、帳號000000000000
      號帳戶之提款卡及密碼交予年籍姓名不詳之成年男子，供
      該不詳男子及其所屬詐欺集團作為詐騙財物之用。嗣該詐
      騙集團成員即共同意圖為自己不法之所有，基於詐欺取財
      之犯意聯絡，於附表編號1 、2 所示之時間，以附表編號
      1 、2 所示之方法詐騙甲○○、丁○○，致甲○○、丁○○陷於錯誤，遂依該詐騙集團指示匯款如附表編號1 、2
      所示金額至夏文修上開陽信銀行帳戶，旋由詐騙集團成員
      提領一空
（二）另於98年9 月中旬某日，在高雄縣衛武營附近，將由其所
      保管、其女陳姵禔所有之中華郵政股份有限公司高雄正言
      郵局、帳號00000000000000號帳戶之提款卡及密碼交予年
      籍姓名不詳之男子，以供該不詳男子及其所屬詐欺集團作
      為詐騙財物之用。嗣該詐騙集團成員即共同意圖為自己不
      法之所有，基於詐欺取財之犯意聯絡，於附表編號3 、4
      所示之時間，以附表編號3 、4 所示之方法詐騙乙○○、
      戊○○，致乙○○、戊○○陷於錯誤，遂依該詐騙集團指
      示匯款如附表編號3 、4 所示金額至陳姵禔上開正言郵局
      帳戶，旋由詐騙集團成員提領一空
（三）嗣因甲○○、丁○○、乙○○、戊○○察覺有異，始報警
      循線查獲上情。
二、案經丁○○、戊○○訴由高雄市政府警察局苓雅分局暨高雄
    市政府警察局小港分局移送臺灣高雄地方法院檢察署檢察官
    偵查起訴。
    理  由
壹、程序部分（證據能力之審查）：
    按被告以外之人於審判外之陳述，雖不符刑事訴訟法第 159
    條之1 至第159 條之4 之規定，而經當事人於審判程序同意
    作為證據，法院審酌該言詞陳述或書面陳述作成時之情況，
    認為適當者，亦得為證據；當事人、代理人或辯護人於法院
    調查證據時，知有第159 條第1 項不得為證據之情形，而未
    於言詞辯論終結前聲明異議者，視為有前項之同意，刑事訴
    訟法第159 條之5 定有明文。本件所援引之以下各項證據（
    詳後述），固有部分屬傳聞證據，然公訴人、被告於本院調
    查證據時，均知有前開第159 條第1 項不得為證據之情形，
    被告表示同意作為證據使用（見本院審易卷第36頁），且於
    言詞辯論終結前，均未聲明異議，本院審酌該等證據作成時
    之狀況，並無違法取證之情事，且無不宜作為證據之情形，
    依前開說明，爰認均有證據能力，合先敘明。
貳、實體部分：
一、訊據被告丙○○固然承認有交付其友人夏文修所有上開陽信
    銀行帳戶及其女兒陳姵禔所有上開正言郵局帳戶之提款卡及
    密碼予不詳男子使用之事實，惟矢口否認有何幫助詐欺之犯
    行，辯稱：陳姵褆上開正言郵局帳戶是我在保管，我於98年
    9 月中旬，在衛武營營區，將提款卡跟密碼交付給1 位我不
    認識的男子，我當時要找工作，而於98年9 月12日看報紙有
    1 個「風華娛樂經紀公司誠徵外勤人員」，就打電話跟對方
    聯絡，對方跟我說工作內容是要載小姐，還說小姐收的錢跟
    我的薪水都要匯進去我的戶頭，所以要我提供提款卡，對方
    說要先試試看我的戶頭能不能用，說我的提款卡能用就錄取
    我；而夏文修上開陽信銀行帳戶是我在使用，我於98年8 月
    26 日 在報紙上看到「紐約紐約商務會館誠徵外勤司機」廣
    告，所以我打電話跟對方聯絡，也是要我提供提款卡、密碼
    跟駕照影本，我於98年9 月7 日或8 日，在六合路跟和平路
    口的金礦咖啡，交付提款卡跟密碼給1 位我不認識的男子。
    交付提款卡後，對方要我過幾天去工作，但是後來電話就不
    通了云云。經查：
（一）上開陽信銀行建國分行帳戶（帳號：000000000000號）及
      高雄正言郵局帳戶（帳號：00000000000000號）分別係被
      告丙○○之友人夏文修及被告之女陳姵禔所申請開立，均
      交由被告保管使用，而由被告分別交付予不詳成年男子使
      用等事實，業經被告於警詢、偵查及本院審理時均坦承不
      諱（見警6 卷第1 至4 頁，警7 卷第1 至4 頁，警8 卷第
      1 至3 頁，偵1 卷第7 至9 頁，本院審易卷第34頁），並
      有中華郵政股份有限公司高雄郵局98年10月8 日函文1 紙
      暨所附陳姵褆上開正言郵局帳戶之郵政存簿儲金立帳申請
      書1 份、陽信銀行建國分行98年9 月23日函文1 紙暨所附
      夏文修上開陽信銀行帳戶之開戶基本資料1 份在卷可稽（
      見警6 卷第7 、8 頁，警7 卷第12、13頁）。又被害人甲○○、丁○○、乙○○、戊○○遭詐欺集團詐騙，分別依
      指示匯款轉出如附表所示金額至如附表所示上開陽信銀行
      帳戶及正言郵局帳戶內，而均遭提領一空等情，亦為被告
      所不爭執（見本院審易卷第34頁），核與證人即被害人甲○○、丁○○、乙○○、戊○○於警詢時指訴遭詐騙等情
      節均相符合（見警6 卷第5 頁，警7 卷第5 至8 頁，警8
      卷第4 、5 頁），並經證人即被告之友人謝文修於警詢時
      證述其將其所有上開陽信銀行帳戶之存摺、提款卡交付予
      被告使用等情歷歷（見警7 卷第9 至11頁），復有中華郵
      政股份有限公司高雄郵局98年10月8 日函文1 紙暨所附陳
      姵褆上開正言郵局帳戶之交易歷史交易清單1 份（警6 卷
      第7 、10、11頁）、陽信銀行建國分行98年9 月23日函文
      1 紙暨所附夏文修上開陽信銀行帳戶之客戶對帳單1 份（
      見警7 卷第12、14頁）、被害人戊○○提出之土地銀行匯
      款單1 紙、臺北縣政府警察局新莊分局明志派出所受理詐
      騙帳戶通報警示簡便格式表、受理各類案件紀錄表、受理
      刑事案件報案三聯單、內政部警政署反詐騙諮詢專線紀錄
      表各1 份（見警6 卷第12、21至25頁）、被害人丁○○提
      出之郵政自動櫃員機交易明細表1 紙、雲林縣政府警察局
      虎尾分局虎尾派出所受理詐騙帳戶通報警示簡便格式表、
      受理各類案件紀錄表、受理刑事案件報案三聯單、內政部
      警政署反詐騙案件紀錄表各1 份（見警7 卷第15、23、27
      至29、31頁）、被害人甲○○提出之郵政自動櫃員機交易
      明細表1 紙、臺北縣政府警察局海山分局埔墘派出所受理
      詐騙帳戶通報警示簡便格式表、受理各類案件紀錄表、受
      理刑事案件報案三聯單、內政部警政署反詐騙諮詢專線紀
      錄表各1 份（見警7 卷第16、24至26、30、32頁）、被害
      人乙○○提出之聯邦銀行匯款單1 紙、臺北縣政府警察局
      新莊分局中港派出所受理詐騙帳戶通報警示簡便格式表、
      受理各類案件紀錄表、受理刑事案件報案三聯單、內政部
      警政署反詐騙諮詢專線紀錄表各1 份（見警8 卷第11、22
      至25頁）等證據資料在卷可稽，堪認被告所使用之陳姵禔
      上開正言郵局帳戶及夏文修上開陽信銀行帳戶確已遭詐欺
      集團所使用，而向被害人甲○○、丁○○、乙○○、戊○○詐取財物之事實，亦甚明確，而堪以認定。
（二）至被告丙○○雖否認有何幫助詐欺取財犯行，並以前開情
      詞置辯。惟查：
    1.按金融帳戶為個人之理財工具，且一般人至金融機構申請
      開立帳戶，其目的不外於利用該等帳戶作存、提款、轉帳
      等財產之金錢支配處分，金融帳戶之存摺、提款卡及密碼
      事關個人財產權益保障，其專有性及私密性甚高，除非本
      人或與本人親密關係者，難認有何理由可自由流通使用該
      存摺及提款卡，一般人均有妥為保管及防止他人任意使用
      之認識，且該等專有物品如落入不明人士手中，而未加以
      闡明正常用途，極易被利用為與財產有關之犯罪工具，此
      為一般人依通常生活認知所易於體察之常識，故一般民眾
      對於金融機構發給之存摺、提款卡、密碼等資料，無不妥
      為保存，慎防遺失或遭盜用，損及個人財產權益，並遭濫
      用為財產犯罪之工具。是本件被告丙○○雖以上開情詞置
      辯，惟衡諸社會現況，應徵工作之時，求職公司通常僅要
      求應徵者交付履歷表及提供相關工作經驗證明等文件，縱
      因匯入薪資而有提供金融帳戶之必要，亦係於確定僱用後
      方要求應徵者提供銀行帳戶號碼即可，尚無提供存簿、提
      款卡及密碼之必要，更無可能於確認是否僱用之前，即要
      求應徵者先行提供提款卡或告知密碼，此乃眾所周知之社
      會一般常識。又被告丙○○之學歷為國中畢業（見本院易
      字卷第33頁反面），且於警詢、偵查中及本院審理時就相
      關問題均能清楚回答，顯係具有一般正常智識之人，對於
      上開事理當不能諉為不知，然被告此次應徵工作，該等不
      詳成年男子竟要求被告提供帳戶之提款卡及密碼，實與一
      般常理不符，足認被告依常理應可輕易知悉上開正言郵局
      帳戶及陽信銀行帳戶可能係交予詐騙集團使用。另經本院
      質諸被告對於其所稱之應徵工作過程（見警6 卷第1 至4
      頁，警7 卷第1 至4 頁，警8 卷第1 至3 頁，偵1 卷第7
      至9 頁，本院易字卷第32頁反面、第33頁），發現被告完
      全不知其所應徵工作之公司地點、工作地點及工作性質，
      此與一般求職者求職時當會仔細注意所應徵工作之公司地
      點、工作地點及工作性質等常情亦相違背，益徵被告所辯
      不可採信。是依上開說明，被告所辯情詞，顯係臨訟卸責
      之詞，不足採信。
    2.再者，近來詐騙案件層出不窮，詐騙集團多利用人頭帳戶
      做為出入帳戶，屢經報章雜誌及新聞媒體披露，政府亦一
      再宣導提醒注意，切勿聽信電話指示至自動櫃員機操作轉
      帳，應徵工作時切勿交付金融帳戶存摺、提款卡及密碼等
      個人專屬資料，促請社會大眾注意，衡諸目前社會以電視
      、報紙甚至網路等管道流通資訊之普及程度，被告丙○○
      既已完成國中教育，具一般智識程度，對此當知之甚詳，
      其對上開為大眾傳播媒體廣泛宣導、防止詐騙之生活常識
      ，更無諉作不知之理。又被告所稱之「風華娛樂經紀公司
      」、「紐約紐約商務會館」要求應徵者提供私人金融帳戶
      之提款卡及密碼供其使用，與一般應徵情形明顯有異，已
      如上述，況且司機接送小姐至酒店上班，向酒店收取之款
      項本屬公司所有，該公司竟不要求員工立即繳還公司或直
      接匯入公司帳戶，反而要求員工存入私人帳戶後，再自員
      工私人帳戶內提領，徒增一再至金融機關存取款項之麻煩
      及客戶款項遭員工私吞之風險，要與一般金融帳戶使用常
      情有違，再參以被告於本院審理時亦供承：我知道不可以
      將帳戶存摺、提款卡等物品隨意交給別人使用，但那時候
      因為要找工作，我真的需要工作等語（見本院易字卷第33
      頁反面），足徵被告明知不可將金融帳戶之存摺、提款卡
      、密碼交給別人使用，是其對於該帳戶恐遭他人任意使用
      ，甚至作為實施詐欺取財之犯行應可有所預見，竟為獲取
      工作機會不顧後果，猶將上開正言郵局帳戶及陽信銀行帳
      戶之提款卡及密碼交與不相識之成年男子，容任犯罪發生
      而不違背其本意，其主觀上具有幫助詐欺之不確定故意甚
      明。
（三）綜上所述，被告上開辯解，顯屬事後卸責之詞，殊無可採
      。從而，本件事證明確，被告犯行堪以認定，應依法論科
      。
二、按刑法上之幫助犯，係指以幫助之意思，對於正犯之犯罪行
    為予以助力，而未參與實施犯罪之行為者而言，最高法院19
    年上字第1984號、49年台上字第77號判例意旨可資參照，亦
    即行為人如未參與實施犯罪構成要件之行為，且係出於幫助
    之意思提供助力，即屬幫助犯，而非共同正犯。查本件被告
    丙○○提供由其保管使用之陳姵禔上開正言郵局帳戶及夏文
    修上開陽信銀行帳戶之提款卡及密碼予不詳成年男子使用，
    使該等不詳男子所屬詐騙集團得以用作實施詐欺取財之犯罪
    工具，其單純提供帳戶供人使用之行為，並不等同於向被害
    人甲○○、丁○○、乙○○、戊○○施加詐術之行為，且亦
    無證據證明被告有參與詐欺取財犯行之構成要件行為，是被
    告提供帳戶供人使用之行為，係對於該等詐欺集團遂行詐欺
    取財犯行，資以助力。是核被告丙○○所為，均係犯刑法第
    30條第1 項前段、第339 條第1 項之幫助詐欺取財罪。又被
    告以一提供夏文修上開陽信銀行帳戶提款卡及密碼之行為幫
    助詐欺集團詐騙被害人甲○○、丁○○，另以一提供陳姵禔
    上開正言郵局帳戶提款卡及密碼之行為幫助詐欺集團詐騙被
    害人乙○○、戊○○，致被害人受騙損失財物，均屬一行為
    觸犯數同一罪名之同種想像競合犯，均應依刑法第55條僅論
    以一幫助詐欺取財罪（臺灣高等法院暨所屬法院96年法律座
    談會刑事類提案第7 號研討結果參照）。而被告並未實際參
    與詐欺犯行，為幫助犯，所犯情節較正犯輕微，爰依刑法第
    30條第2 項規定，均予減輕其刑。被告前後2 此分別交付帳
    戶予詐騙集團使用之幫助詐欺取財犯行，犯意各別，行為互
    殊，應分論併罰。爰審酌被告提供帳戶供不法之詐騙集團使
    用，致被害人甲○○、丁○○、乙○○、戊○○受有如附表
    所示金額之損害，助長詐騙集團財產犯罪之風氣，使詐財事
    件層出不窮發生，造成社會互信受損，擾亂金融交易往來秩
    序，影響層面廣泛，更使執法人員難以追查該詐騙集團，增
    加被害人求償之困難，實屬不該，且犯後未能坦承犯行，亦
    未與被害人甲○○、丁○○、乙○○、戊○○達成和解，並
    衡酌其犯罪動機、目的、智識程度及被害人所受損害等一切
    情狀，分別量處如主文所示之刑，並考量其為專國中畢業，
    目前無業等情（見本院易字卷第33頁反面），均諭知如主文
    所示易科罰金之折算標準，並定其應執行之刑及易科罰金之
    折算標準，以示懲儆。至被告所保管使用之陳姵禔上開正言
    郵局帳戶及夏文修上開陽信銀行帳戶之提款卡各1 張，均非
    被告所有之物，且未據扣案，而上揭帳戶業經警方查明係供
    詐騙匯款及犯罪聯絡所用，應遭該詐騙集團放棄使用而丟棄
    滅失，爰均不另為沒收之宣告，附此敘明。
三、至同案被告己○○被訴幫助詐欺取財部分犯行，已由本院裁
    定另為簡易判決處刑，附此敘明。
據上論斷，應依刑事訴訟法第299 條第1 項前段，刑法第30條第
1 項前段、第2 項、第339 條第1 項、第55條、第41條第1 項前
段、第51條第5 款，刑法施行法第1 條之1 ，判決如主文。
中    華    民    國    99    年    8     月    13    日
                      刑事第五庭審判長法  官 廖建瑜
                                      法  官 林裕凱
                                      法  官 陳盈吉
以上正本證明與原本無異。
如不服本判決，應於判決送達後10日內，向本院提出上訴狀。
中    華    民    國    99    年    8     月    13    日
                                      書記官  陳展榮
┌──┬────┬────────┬──────┬─────┬─────┐
│編號│被害人  │遭詐騙經過      │ 匯款時間   │匯款金額（│匯入之帳戶│
│    │        │                │            │新臺幣）  │          │
├──┼────┼────────┼──────┼─────┼─────┤
│ 1  │甲○○  │98年9 月8 日某時│98年9 月8 日│20,123元  │夏文修之陽│
│    │        │許，接獲自稱購物│22時許      │          │信銀行帳戶│
│    │        │網站人員之來電，│            │          │          │
│    │        │向甲○○佯稱其先│            │          │          │
│    │        │前購物付款多刷1 │            │          │          │
│    │        │筆金額，且該筆金│            │          │          │
│    │        │額設為分期付款，│            │          │          │
│    │        │須依指示操作提款│            │          │          │
│    │        │機取消云云，致張│            │          │          │
│    │        │銘弘陷於錯誤，而│            │          │          │
│    │        │依指示匯款。    │            │          │          │
├──┼────┼────────┼──────┼─────┼─────┤
│ 2  │丁○○  │98年9 月8 日21時│98年9 月8 日│13,395元  │夏文修之陽│
│    │        │38分許，接獲自稱│22時18分許  │          │信銀行帳戶│
│    │        │網路拍賣網站人員│            │          │          │
│    │        │之來電，向丁○○│            │          │          │
│    │        │佯稱其先前購物付│            │          │          │
│    │        │款方式誤設為分期│            │          │          │
│    │        │付款，須依指示操│            │          │          │
│    │        │作提款機確認云云│            │          │          │
│    │        │，致丁○○陷於錯│            │          │          │
│    │        │誤，而依指示匯款│            │          │          │
│    │        │。              │            │          │          │
├──┼────┼────────┼──────┼─────┼─────┤
│ 3  │乙○○  │98年9 月13日19時│98年9 月13日│29,981元  │陳姵禔之高│
│    │        │47分許，接獲自稱│21時24分    │          │雄郵局帳戶│
│    │        │雅虎拍賣賣方及銀│            │          │          │
│    │        │行人員之來電，向│            │          │          │
│    │        │乙○○佯稱其購物│            │          │          │
│    │        │之付款方式誤設為│            │          │          │
│    │        │分期付款，須依指│            │          │          │
│    │        │示操作ATM取消扣 │            │          │          │
│    │        │款云云，致乙○○│            │          │          │
│    │        │陷於錯誤，而依指│            │          │          │
│    │        │示匯款。        │            │          │          │
├──┼────┼────────┼──────┼─────┼─────┤
│ 4  │戊○○  │98年9 月13日21時│98年9 月13日│29,998元  │陳姵禔之高│
│    │        │59分許，接獲自稱│22時58分許  │          │雄郵局帳戶│
│    │        │雅虎奇摩拍賣賣家│            │          │          │
│    │        │及銀行行員之來電│            │          │          │
│    │        │，向戊○○佯稱其│            │          │          │
│    │        │購物付款方式誤辦│            │          │          │
│    │        │分期付款，需至提│            │          │          │
│    │        │款機操作取消云云│            │          │          │
│    │        │，致戊○○陷於錯│            │          │          │
│    │        │誤，遂依指示匯款│            │          │          │
│    │        │。              │            │          │          │
└──┴────┴────────┴──────┴─────┴─────┘
附錄本判決論罪科刑法條：
刑法第30條
幫助他人實行犯罪行為者，為幫助犯。雖他人不知幫助之情者，
亦同。
幫助犯之處罰，得按正犯之刑減輕之。
刑法第339條
意圖為自己或第三人不法之所有，以詐術使人將本人或第三人之
物交付者，處5 年以下有期徒刑、拘役或科或併科1 千元以下罰
金。
以前項方法得財產上不法之利益或使第三人得之者，亦同。
前二項之未遂犯罰之。

司法院資訊處製作；財團法人民間司法改革基金會備份。
